臺灣高雄地方法院民事判決　　　　　　　99年度保險字第19號
原　　　告　  林胤丞　　住高雄市鳳山區鳳甲路458號
                        居高雄市前金區中正四路235號3樓之
                        1
訴訟代理人    許莉卿　　住高雄市鳳山區鳳甲路458號
                        居高雄市前金區中正四路235號3樓之
                        1
原      告    林詠千　　住高雄市鳳山區鳳甲路458號
          　  林厚權　　住同上
          　  林珮仙　　住同上
兼  共  同
法定代理人    許莉卿    住同上
                        居高雄市前金區中正四路235號3樓之
                        1
              林榮閣　　住同上
上六人共同
訴訟代理人　林石猛律師
          　邱基峻律師
          　李衣婷律師
被　　　告　富邦人壽保險股份有限公司
　　　　　　　　　　　設台北市松山區敦化南路一段108號14
　　　　　　　　　　　樓
法定代理人　鄭本源　　住同上
訴訟代理人　李昌明律師
被　　　告　臺灣人壽保險股份有限公司
　　　　　　　　　　　設台北市中正區許昌街17號17至19樓
法定代理人　朱炳昱　　住同上
訴訟代理人　朱惠君律師
          　馬俊偉　　住台北市中正區許昌街17號17至19樓
被　　　告　紐西蘭商康健人壽保險股份有限公司臺灣分公司
　　　　　　　　　　　設台北市中正區中華路一段39號6 樓
法定代理人　漢格蘭    住同上
訴訟代理人　吳光陸律師
複  代理人  廖敏如　  住台中市西區忠明南路497號12樓之1
被　　　告　中國人壽保險股份有限公司
　　　　　　　　　　　設台北市松山區敦化北路122號5樓
法定代理人　王銘陽　　住同上
訴訟代理人　張瑾雯　　住同上
被　　　告　全球人壽保險股份有限公司
　　　　　　　　　　　設台北市中山區建國北路二段238號15
　　　　　　　　　　　樓
法定代理人　劉先覺　　住同上
訴訟代理人　王盛鐸律師
          　王建強律師
複  代理人  郭季榮律師
被　　　告　國華人壽保險股份有限公司
　　　　　　　　　　　設台北市中山區南京東路二段178號11
　　　　　　　　　　　樓
法定代理人　陳清江    住台北市信義區松仁路277號
訴訟代理人　林涵如　　住同上
複  代理人  余永璿　　住同上
被　　　告　南山人壽保險股份有限公司
　　　　　　　　　　　設台北市信義區莊敬路168號
法定代理人　謝仕榮　　住同上
訴訟代理人　張亞婷律師
被　　　告　英屬百慕達商友邦人壽保險股份有限公司台灣分公
　　　　　　司
　　　　　　  　　　　設台北市大安區敦化南路二段333號17
　　　　　　　　　　　樓
法定代理人　秦素琴　　住同上
訴訟代理人　趙可蒂　　住同上
被　　　告　中華郵政股份有限公司
　　　　　　　　　　　設台北市大安區金山南路二段55號
法定代理人　游芳來　　住同上
　　　　　　　　　　　居台北市松山區北寧路58之2號12樓
訴訟代理人　徐達聰　　住台北市大安區金山南路二段55號
          　謝伊琇　　住同上
          　吳德浤　　住高雄市新興區中正三路177號
被　　　告　富邦產物保險股份有限公司
　　　　　　　　　　　設台北市大安區建國南路一段237號
法定代理人　石燦明　　住同上
訴訟代理人　陳建誌律師
複  代理人　王叡齡律師
        　　伍雅婷　　住高雄市前金區中正四路211號10樓之4
上列當事人間請求給付保險金事件，本院於民國100 年6 月29日
言詞辯論終結，判決如下：
    主      文
被告富邦人壽保險股份有限公司應給付原告林珮仙新臺幣伍佰萬
元，及自民國九十六年七月十一日起至清償日止，按週年利率百
分之十計算之利息。
被告臺灣人壽保險股份有限公司應給付原告林珮仙新臺幣肆佰玖
拾捌萬伍仟陸佰肆拾元，及自民國九十六年五月十八日起至清
償日止，按週年利率百分之十計算之利息。
被告臺灣人壽保險股份有限公司應給付原告林珮仙、林厚權新臺
幣貳佰玖拾壹萬貳仟玖佰拾捌元，及自民國九十六年五月十八
日至清償日止，按週年利率百分之十計算之利息。
被告紐西蘭商康健人壽保險股份有限公司臺灣分公司應給付原告
林珮仙、林厚權新臺幣壹佰萬元，及自民國九十六年七月九日起
至清償日止，按週年利率百分之十計算之利息。
被告南山人壽保險股份有限公司應給付原告林榮閣新臺幣壹佰肆
拾陸萬陸仟玖佰貳拾玖元，給付原告許莉卿新臺幣佰肆拾壹萬
零玖佰伍拾柒元，及均自民國九十六年五月十八日起至清償日止
按週年利率百分之十計算之利息。
原告其餘之訴駁回。
訴訟費用由被告富邦人壽保險股份有限公司負擔百分之四，被告
臺灣人壽保險股份有限公司負擔百分之六，被告紐西蘭商康健人
壽保險股份有限公司臺灣分公司負擔百分之一，被告南山人壽保
險股份有限公司負擔百分之三，餘由原告負擔。
本判決第一項於原告林珮仙以新臺幣壹佰陸拾陸萬陸仟陸佰陸拾
陸元供擔保後，得假執行，被告富邦人壽保險股份有限公司如以
新臺幣伍佰萬元預供擔保，得免為假執行。
本判決第二項於原告林珮仙以新臺幣壹佰陸拾陸萬壹仟捌佰捌拾
壹元供擔保後，得假執行，被告臺灣人壽保險股份有限公司如以
新臺幣肆佰玖拾捌萬伍仟陸佰肆拾元預供擔保，得免為假執行
。
本判決第三項於原告林珮仙、林厚權以新臺幣玖拾柒萬零玖佰柒
拾玖元供擔保後，得假執行，被告臺灣人壽保險股份有限公司如
以新臺幣貳佰玖拾壹萬貳仟玖佰拾捌元預供擔保，得免為假執
行。
本判決第四項於原告林珮仙、林厚權以新臺幣拾萬仟佰
拾元供擔保後，得假執行，被告紐西蘭商康健人壽保險股份
有限公司臺灣分公司如以新臺幣壹佰萬元預供擔保，得免為假執
行。
本判決第五項於原告林榮閣以肆拾捌萬捌仟玖佰柒拾陸元、原告
許莉卿以新臺幣壹佰壹拾萬陸仟玖佰捌拾伍元供擔保後，分別
得假執行，被告南山人壽保險股份有限公司如以新臺幣壹佰肆拾
陸萬陸仟玖佰貳拾玖元、新臺幣佰肆拾壹萬零玖佰伍拾柒元，
分別為原告林榮閣、許莉卿預供擔保，各得免為假執行。
原告其餘假執行之聲請駁回。
    事實及理由
一、本件被告中華郵政股份有限公司（下稱中華郵政）經合法通
    知，未於言詞辯論期日到場，核無民事訴訟法第386 條所列
    各款情形，爰依原告之聲請，由其被告中華郵政部分一造辯
    論而為判決。
二、按訴狀送達後，原告不得將原訴變更或追加他訴。但請求之
    基礎事實同一者、擴張或減縮應受判決事項之聲明者、不甚
    礙被告之防禦及訴訟之終結者，不在此限，民事訴訟法第25
    5 條第1 項第2 款、第3 款、第7 款定有明文。原告依據保
    險契約之法律關係原起訴請求(一)被告富邦人壽保險股份有限
    公司（下稱富邦人壽）應給付原告林珮仙新臺幣（下同）50
    0 萬元、給付原告林珮仙、林厚權、林胤丞及林詠千4,103
    萬元，及均自民國96年5 月18日起至清償日止，按週年利率
    百分之10計算之利息。(二)請求被告國華人壽保險股份有限公
    司（下稱國華人壽）給付原告林珮仙2,100 萬元及自96年5
    月18日起至清償日止，按週年利率百分之10計算之利息。(三)
    請求被告南山人壽保險股份有限公司（下稱南山人壽）給付
    原告林胤丞、林詠千、許莉卿700 萬元及自96年5 月18日起
    至清償日止，按週年利率百分之10計算之利息。(四)請求被告
    友邦人壽保險股份有限公司台灣分公司（下稱友邦人壽）給
    付原告林榮閣、許莉卿600 萬元，及自96年5 月18日起至清
    償日止，按週年利率百分之10計算之利息。(五)請求被告中華
    郵政給付原告林厚權、林珮仙30萬元，及自96年5 月18日起
    至清償日止，按週年利率百分之10計算之利息。(六)被告台灣
    人壽保險股份有限公司（下稱台灣人壽）給付原告林珮仙、
    林厚權380 萬元，及自96年5 月18日起至清償日止，按週年
    利率百分之10計算之利息。(七)請求被告紐西蘭商康健人壽保
    險股份有限公司台灣分公司（下稱康健人壽）給付原告林珮
    仙、林厚權1,501 萬元，及自96年5 月18日起至清償日止，
    按週年利率百分之10計算之利息。(八)請求被告中國人壽保險
    股份有限公司（下稱中國人壽）給付原告林珮仙、林厚權1,
    800 萬元，及自96年5 月18日起至清償日止，按週年利率百
    分之10計算之利息。(九)請求被告全球人壽保險股份有限公司
    （下稱全球人壽）給付原告林珮仙、林詠千1,000 萬元，及
    自96年5 月18日起至清償日止，按週年利率百分之10計算之
    利息。嗣於訴狀送達後，追加被告富邦產物保險股份有限公
    司（下稱富邦產險）為共同被告，請求被告富邦產險給付原
    告林珮仙、林厚權2,400 萬元及自96年5 月18日起至清償日
    止，按週年利率百分之10計算之利息，並變更對其餘被告之
    聲明為：(一)被告富邦人壽應給付原告林珮仙1,500 萬元，及
    自96年7 月6 日起至清償日止，按週年利率百分之10計算之
    利息。(二)被告富邦人壽應給付原告林胤丞、林詠千各351 萬
    5, 000元，及均自96年5 月17日起至清償日止，按週年利率
    百分之10計算之利息。(三)被告臺灣人壽應給付原告林珮仙99
    9 萬5,643 元，及自96年5 月18日起至清償日止，按週年利
    率百分之10計算之利息。(四)被告臺灣人壽應給付原告林珮仙
    、林厚權491 萬2,938 元，及自96年5 月18日起至清償日止
    ，按週年利率百分之10計算之利息。(五)被告康健人壽應給付
    原告林胤丞400 萬元，及自96年7 月9 日起至清償日止，按
    週年利率百分之10計算之利息。(六)被告康健人壽應給付原告
    林珮仙、林厚權各700 萬元，及均自96年7 月9 日起至清償
    日止，按週年利率百分之10計算之利息。(七)被告中國人壽應
    給付原告林詠千500 萬元，及自96年7 月29日起至清償日止
    ，按週年利率百分之10計算之利息。(八)被告中國人壽應給付
    原告林珮仙1,500 萬元，及自96年7 月29日起至清償日止，
    按週年利率百分之10計算之利息。(九)被告全球人壽應給付原
    告林珮仙1,800 萬元，及96年7 月28日至清償日止，按週年
    利率百分之10計算之利息。(十)被告國華人壽應給付原告林胤
    丞、林詠千各266 萬6,667 元，及均自96年5 月19日起至清
    償日止，按週年利率百分之10計算之利息。(十一)被告國華人壽
    應給付原告許莉卿166 萬6,666 元，及自民96年5 月19日起
    至清償日止，按年利率百分之10計算之利息。(十二)被告南山人
    壽應給付原告林榮閣150 萬元，及自96年5 月18日起至清償
    日止，按週年利率百分之10計算之利息。(十三)被告南山人壽應
    給付原告許莉卿452 萬5,641 元，及自96年5 月18日起至清
    償日止，按週年利率百分之10計算之利息。(十四)被告友邦人壽
    應給付原告林珮仙、林厚權各15萬元，及均自98年1 月3 日
    起至清償日止，按週年利率百分之10計算之利息。(十九)被告中
    華郵政應給付原告林珮仙47萬5,397 元。(二十)被告中華郵政應
    給付原告林厚權200 萬元，及自96年5 月18日起至清償日止
    ，按週年利率百分之10計算之利息。原告於言詞辯論期日前
    追加被告富邦產險為被告，尚無礙被告富邦產險之防禦及訴
    訟之終結；原告追加、變更對其餘被告之請求金額，核係擴
    張、減縮應受判決事項之聲明，且基礎事實同一。原告所為
    訴之變更、追加，合於前述規定，應予准許。
三、原告主張：被告分別承保訴外人林雍昇、唐玉薰為被保險人
    如附表1 至10所示之保險契約（下稱系爭保險契約），並指
    定如附表1 至10所示之受益人。於保險期間內，林雍昇、唐
    玉薰於96年4 月29日因火災導致一氧化碳中毒而意外死亡，
    保險事故業已發生，然原告於保險事故發生後，備齊證明文
    件分別向被告申請給付保險金，被告迄未給付，爰依保險契
    約之法律關係提起本訴。並聲明：(一)被告富邦人壽應給付原
    告林珮仙1,500 萬元，及自96年7 月6 日起至清償日止，按
    週年利率百分之10計算之利息。(二)被告富邦人壽應給付原告
    林胤丞、林詠千各351 萬5,000 元，及均自96年5 月17日起
    至清償日止，按週年利率百分之10計算之利息。(三)被告富邦
    產險應給付原告林佩仙、林厚權2,400 萬元及自96年5 月18
    日起至清償日止，按週年利率百分之10計算之利息，(四)被告
    臺灣人壽應給付原告林珮仙999 萬5,643 元，及自96年5 月
    18日起至清償日止，按週年利率百分之10計算之利息。(五)被
    告臺灣人壽應給付原告林珮仙、林厚權491 萬2,938 元，及
    自96年5 月18日起至清償日止，按週年利率百分之10計算之
    利息。(六)被告康健人壽應給付原告林胤丞400 萬元，及自96
    年7 月9 日起至清償日止，按週年利率百分之10計算之利息
    。(七)被告康健人壽應給付原告林珮仙、林厚權各700 萬元，
    及均自96年7 月9 日起至清償日止，按週年利率百分之10
    計算之利息。(八)被告中國人壽應給付原告林詠千500 萬元，
    及自96年7 月29日起至清償日止，按週年利率百分之10計算
    之利息。(九)被告中國人壽應給付原告林珮仙1500萬元，及自
    96年7 月29日起至清償日止，按週年利率百分之10計算之利
    息。(十)被告全球人壽應給付原告林珮仙1,800 萬元，及96年
    7 月28日至清償日止，按週年利率百分之10計算之利息。(十一)
    被告國華人壽應給付原告林胤丞、林詠千各266 萬6,667 元
    ，及均自96年5 月19日起至清償日止，按週年利率百分之10
    計算之利息。(十二)被告國華人壽應給付原告許莉卿166 萬6,66
    6 元，及自民96年5 月19日起至清償日止，按年利率百分之
    10計算之利息。(十三)被告南山人壽應給付原告林榮閣150 萬元
    ，及自96年5 月18日起至清償日止，按週年利率百分之10計
    算之利息。(十四)被告南山人壽應給付原告許莉卿452 萬5,641
    元，及自96年5 月18日起至清償日止，按週年利率百分之10
    計算之利息。(十五)被告友邦人壽應給付原告林珮仙、林厚權各
    15萬元，及均自98年1 月3 日起至清償日止，按週年利率百
    分之10計算之利息。(十六)被告中華郵政應給付原告林珮仙47萬
    5,397 元。(十七)被告中華郵政應給付原告林厚權200 萬元，及
    自96年5 月18日起至清償日止，按週年利率百分之10計算之
    利息。(十八)願供擔保，聲請宣告假執行。
四、被告答辯：
  (一)被告富邦人壽以：唐玉薰、林雍昇固分別以自己為要保人及
    被保險人向伊投保如附表1 所示之保險契約，並指定如附表
    1 所示之受益人，而唐玉薰、林雍昇亦於保險期間死亡。然
    唐玉薰未於附表1 編號2 之要保書上簽名，林雍昇未於附表
    1 編號4 之要保書親自簽名，此部分保險契約有無效或未成
    立之情形，原告林珮仙、林胤丞、林詠千自不得請求伊給付
    此部分保險契約之保險金。又唐玉薰、林雍昇係自殺而死亡
    ，伊自無給付保險金之責任。縱原告林珮仙、林胤丞、林詠
    千有請求伊給付身故保險金之權利，因原告林珮仙、林胤丞
    、林詠千未於理賠申請書上記載受益人，不發生請求之效力
    ；且林雍昇、唐玉薰係於96年4 月29日身亡，原告林珮仙、
    林胤丞、林詠千亦應於2 年內即98年4 月28日以前行使保險
    金請求權，原告林珮仙、林胤丞、林詠千遲至98年10月26日
    始起訴請求，已罹於時效，伊得拒絕給付。又集葳聯合律師
    事務所（下稱集崴事務所）僅代理原告林珮仙於98年4 月24
    日發函請求伊給付保險金，並未代理原告林胤丞、林詠千請
    求，縱有中斷時效之效力，亦不及於原告林胤丞、林詠千，
    原告林胤丞、林詠千之保險金請求權應已罹於時效。臺灣屏
    東地方法院檢察署（下稱屏東地檢署）於97年9 月17日重新
    開立相驗屍體證明書，並註銷96年4 月29日所開立之相驗屍
    體證明書，且於97年9 月24日始以傳真通知保險人，則原告
    係於97年9 月24日補正全部申請理賠之文件，縱伊有給付保
    險金之責任，亦僅從自97年10月8 日起，始負遲延責任等語
    ，資為抗辯。並聲明：1.原告之訴駁回。2.如受不利判決，
    願供擔保，聲請宣告免為假執行。
  (二)被告富邦產物保險以：林雍昇、唐玉薰固曾向伊投保附表2
    所示之保險契約，且於保險期間死亡。然林雍昇、唐玉薰皆
    係自殺而死亡，伊無給付身故保險金之責任。況且，原告遲
    至99年3 月5 日始對伊起訴請求，已罹於2 年之請求權時效
    等語置辯，並聲明：1.原告之訴駁回。2.如受不利判決，願
    供擔保，聲請宣告免為假執行。
  (三)被告台灣人壽以：林雍昇、唐玉薰固曾向伊投保如附表3 所
    示之保險契約，且於保險期間死亡，然原告須舉證證明林雍
    昇、唐玉薰係意外死亡，始得請求身故保險金。而檢察官業
    已認定林雍昇、唐玉薰係屬自殺，伊應無給付保險金之責任
    。再者，林雍昇、唐玉薰係96年4 月29日死亡，原告遲至98
    年10月26日始對伊起訴請求給付保險金，已罹於2 年之請求
    權時效，伊得主張時效抗辯而拒絕給付保險金。原告雖於96
    年5 月2 日檢附文件向伊請求給付保險金，並無法確切證明
    林雍昇、唐玉薰死亡之原因，屏東地檢署之94年4 月29日相
    驗屍體證明書嗣後業經註銷，縱認伊應負給付保險金之責，
    遲延利息亦非從96年5 月18日起算。此外，附表3 編號4 之
    保險契約之保險金額曾經提領而變更為2,946,331 元，並辦
    理保單貸款33,000元，附表3 編號3 之保險契約亦曾辦理保
    單貸款14,000元，均應自原告請求之金額扣除貸款之本金及
    利息等語為辯，並聲明：1.原告之訴駁回。2.如受不利判決
    ，願供擔保，聲請宣告免為假執行。
  (四)被告康健人壽以：附表4 編號1 之保險契約投保時，被保險
    人林雍昇已成年，原告許莉卿卻以林雍昇之法定代理人身份
    為林雍昇簽名，該保險契約未經林雍昇之簽名同意，依保險
    法第105 條第1 項規定，該保險契約為無效。縱使被保險人
    林雍昇為未成年人，保險契約仍須本人簽名，不可由法定代
    理人代為同意，況且，未成年人之法定代理人為父母，僅有
    其中1 人簽名，仍不生效。林雍昇、唐玉薰雖投保附表4 所
    示之保險契約，且於保險期間死亡，然林雍昇、唐玉薰均為
    自殺死亡，伊自不負給付保險金之責任。縱認伊應負給付保
    險金，因保險事故於96年4 月29日發生，原告遲於98年10月
    26日始起訴請求，已逾2 年之請求權時效，伊得為時效抗辯
    拒絕給付保險金。此外，原告提出之律師函，伊並未收受，
    縱有收受，其內容亦不包括原告林胤丞之請求，原告林胤丞
    請求之遲延利息起算日有誤等語置辯，並聲明：1.原告之訴
    駁回。2.如受不利判決，願供擔保，聲請宣告免為假執行。
  (五)被告中國人壽部分：原告許莉卿固於94年12月30日以林雍昇
    為被保險人向保誠人壽保險股份有限公司（下稱保誠人壽）
    投保附表5 編號1 所示之保險契約；唐玉薰雖亦於94年12月
    30日向保誠人壽投保附表5 編號2 之保險契約，林雍昇、唐
    玉薰亦均於保險期間死亡。然林雍昇、唐玉薰皆係自殺死亡
    ，伊無庸給付身故保險金。原告應就林雍昇、唐玉薰係意外
    死亡之事實，負舉證之責。況且，保險事故發生日係96 年4
    月29日，原告第1 次請求到達日為96年7 月13日，但原告未
    於6 個月內起訴，不生中斷時效之效力；原告第2 次請求到
    達日為98年4 月27日，因第2 次請求之律師函僅原告許莉卿
    單獨代理原告林詠千、林珮仙請求給付保險金，其法定代理
    權有欠缺且遲未補正，不生中斷時效之效力，原告之保險金
    請求權業已罹於2 年之時效。伊於96年7 月13日始收到原告
    之理賠申請，並檢附屏東地檢署96年5 月4 日相驗屍體證明
    書，惟相驗屍體證明書並未載明林雍昇、唐玉薰係意外死亡
    ，原告申請保險金所檢附之文件，不符保險契約及保險法第
    34條之規定，是伊未能於原告申請後之15日內給付保險金，
    實不可歸責於伊，應無須給付遲延利息等語為辯，並聲明：
    1.原告之訴駁回。2.如受不利判決，願供擔保，聲請宣告免
    為假執行。
  (六)被告全球人壽以：林雍昇、唐玉薰雖曾向伊投保如附表6 所
    示之保險契約，且於保險期間死亡，然林雍昇、唐玉薰係自
    殺死亡，伊不負給付保險金之責任。林雍昇、唐玉薰於96年
    4 月29日死亡，原告林珮仙固曾於96年7 月12日申請理賠，
    然經被告拒絕理賠後，未於6 個月內起訴，時效視為不中斷
    ，原告林珮仙之保險金請求權已於98年4 月29日時效完成。
    縱認原告林珮仙於98年4 月24日委託律師致函予伊請求給付
    保險金而中斷時效，惟至遲仍應於6 個月內即98年10月24日
    前起訴，然原告林珮仙遲於98年10月26日始提起本件訴訟，
    時效視為不中斷，原告林珮仙之保險金請求權已罹於2 年時
    效，伊得拒絕給付等語為辯：並聲明：1.原告之訴駁回。2.
    如受不利判決，願供擔保，聲請宣告免為假執行。
  (七)被告國華人壽以：附表7 編號1 所示之保險契約要保書上之
    被保險人簽名與原告林榮閣之筆跡極為相似，顯非被保險人
    林雍昇親自簽名，此保險契約應屬無效。縱認附表7 編號1
    所示之保險契約有效成立，林雍昇於96年4 月29日死亡，則
    原告之保險金請求權，應於2 年內行使，惟原告僅於96 年5
    月3 日向伊申請理賠，經伊拒絕後，雖曾寄發律師函，然未
    送達予伊，原告於98年10月26日始起訴請求，已逾2 年，伊
    自得為時效抗辯而拒絕給付保險金等語，資為抗辯。並聲明
    ：1.原告之訴駁回。2.如受不利判決，願供擔保，聲請宣告
    免為假執行。
  (八)被告南山人壽以：原告許麗卿固曾以自己為要保人、林雍昇
    為被保險人，向伊投保附表8 所示之保險契約，嗣林雍昇於
    保險期間內死亡，原告許麗卿、林榮閣於96年5 月2 日向伊
    提出理賠申請書，請求給付保險金，經伊以事故發生不明確
    為由拒絕理賠。惟附表8 所示之保險契約之要保書並非林雍
    昇親自簽名，林雍昇並非以書面同意投保，附表8 所示之保
    險契約應屬無效，原告許麗卿、林榮閣自無請求保險金之權
    利。縱使附表8 所示之保險契約有效，因原告許麗卿、林榮
    閣並未於請求後6 個月內起訴，渠等之保險金請求權2 年時
    效應於98年4 月28日屆滿，原告許麗卿、林榮閣遲至98年10
    月26日始提起本件訴訟，伊自得為時效抗辯拒絕給付。縱認
    原告許麗卿、林榮閣曾委託律師發函請求伊給付保險金，並
    於98年4 月27日寄達，亦無礙於原告許麗卿、林榮閣之保險
    金請求權已經罹於時效之事實等語，資為抗辯，並聲明：1.
    原告之訴駁回。2.如受不利判決，願供擔保，聲請宣告免為
    假執行。
  (九)被告友邦人壽以：林雍昇雖向伊投保附表9 之保險契約，並
    於保險期間內死亡，然林雍昇係自殺死亡，伊自無須給付保
    險金。伊係於97年12月18日始受理原告林厚權、林珮仙之理
    賠申請，則利息起算日應自98年1 月3 日起算，原告林厚權
    、林珮仙主張於96年5 月2 日已向伊申請理賠並非實在，其
    等請求自96年5 月2 日起算之遲延利息，自非可採。此外，
    原告林厚權、林珮仙之保險金請求權，已罹於時效，伊得為
    時效抗辯，拒絕給付等語為辯。並聲明：1.原告之訴駁回。
    2.如受不利判決，願供擔保，聲請宣告免為假執行。
  (十)被告中華郵政：唐玉薰、林雍昇分別向伊投保附表10所示之
    保險契約，嗣林雍昇、唐玉薰均於96年4 月29日死亡，伊已
    於98年12月21日原告林珮仙檢具相關文件提出申請後，於99
    年1 月14日給付保險金及遲延利息予原告林珮仙之法定代理
    人許麗卿及林榮閣，原告林珮仙雖曾於96年5 月3 日提出申
    請，但因資料不足，伊於同年6 月14日退件，原告林珮仙自
    不得請求給付96年5 月18日起至99年1 月5 日止之遲延利息
    。林雍昇係於附表10編號2 之保險契約發生效力後1 年以內
    自殺，伊不負給付保險金之責任，惟原告林厚權另得申請返
    還之保單價值準備金為27萬9,074 元，伊應退還預繳保險費
    淨額79萬2,396 元，扣除伊墊繳之保險費76萬5,072 元、保
    單質押借款金額22萬3,000 元及利息635 元後，伊應給付原
    告林厚權之金額為8 萬2,763 元【計算式：（27萬9,074 元
    ＋9 萬2,396 元）－（76萬5,072 元＋22萬3,000 元＋635
    元）＝8 萬2,763 元】。原告林厚權於98年12月21日檢具所
    需文件提出申請後，伊即於99年1 月13日通知原告林厚權及
    其法定代理人許麗卿、林榮閣領取保單價值準備金，故原告
    林厚權請求伊給付保險金200 萬元及遲延利息為無理由等語
    為辯，並聲明：1.原告之訴駁回。2.如受不利判決，願供擔
    保，聲請宣告免為假執行。
五、兩造不爭執事實：
  (一)林雍昇、唐玉薰係夫妻關係，共同育有未成年子女原告林厚
    權、林珮仙，原告許麗卿、林榮閣係林雍昇之父母，原告林
    胤丞、林詠千係林雍昇之弟、妹。
  (二)林雍昇、唐玉薰於96年4月29日死亡，林珮仙、林厚權為法定
    繼承人。
六、本件爭點：
  (一)系爭保險契約是否有未經林雍昇、唐玉薰簽名而未成立之情
    形？
  (二)林雍昇、唐玉薰之死亡是否為意外事故？或係自殺？
  (三)原告能否請求保險金？保險金請求權是否罹於時效？若未罹
    於時效，原告得請求之保險金及遲延利息為若干？
七、得心證理由：
  (一)系爭保險契約是否有未經林雍昇、唐玉薰簽名而未成立之情
    形？
    1.按當事人主張有利於己之事實者，就其事實有舉證之責任
      ，但法律別有規定或依其情形顯失公平者，不在此限，民
      事訴訟法第277 條定有明文。所謂顯失公平，應視兩造舉
      證之可能性、與證據之距離等情狀，考量課予當事人舉證
      責任是否違反公平原則，並於訴訟法上緩和舉證責任原則
      ，使訴訟上因舉證不足而遭受敗訴判決之危險，不致完全
      歸由原告承擔。準此，在斟酌兩造舉證之可能性及難易程
      度、與證據之距離、暨考量公平原則之情形下，即得依上
      述但書規定，轉而責令他造舉證，適度減輕原告之舉證責
      任。保險契約，於雙方當事人意思表示一致時，契約即告
      成立，並非要式行為，要保書雖係要保人向保險人為意思
      表示之文書，然要保書由要保人本人簽署或其授權之第三
      人代為簽署（即簽名之代行），均無不可；按保險契約之
      保險人，係經營保險事業之組織，而保險業之組織，又以
      股份有限公司或合作社為限。保險業非經主管機關許可，
      並依法為設立登記，繳存保證金領得營業執照後，不得開
      始營業，保險法第2 條、第136 條第1 項、第137 條第1
      項分別定有明文。本件被告之組織均係股份有限公司，對
      於所屬或委外之保險業務員招攬業務本應施以相當之教育
      訓練，對於要保人或被保險人之投保資格、保險單內容等
      事項，亦有充足之人力及資源能加以審核是否無訛，甚且
      基於防止道德風險之考量，仍應負嚴加審查保險契約是否
      係冒名投保之責任。基此，若專業之保險公司既已依據要
      保書同意承保，並收受保險費，即堪認保險契約已因要保
      人與保險人間，意思表示一致而成立，始符社會一般經驗
      法則及公平原則，保險人如欲否認之，應負舉證之責。蓋
      依保險公司專精之保險知識及龐大之人力、資源與資產，
      對於查核要保人是否有投保之意思，並非難事，亦屬其公
      司管理及營運上應控制之風險。保險公司同意承保，並收
      取保險費後，嗣於保險事故發生後始以要保人並無投保之
      意思為由，否認保險契約之成立，應由保險公司就此部分
      事實，負舉證之責。否則，倘任令保險公司僅為追求業績
      而輕忽怠惰，不嚴格審核確認以避免道德風險，即逕自收
      取保險費，卻於保險事故發生後，率以保險契約非要保人
      本人所投保為辯，否認保險契約業已成立、生效，反而要
      求與保險契約之要保（約）、相關內容磋商及議定均無涉
      之受益人，對保險契約確係由要保人本人投保一事負舉證
      責任，自難認符合事理之平及公平原則，亦與誠信原則有
      違。是以，原告主張被告分別承保林雍昇、唐玉薰為被保
      險人如附表1 至10所示之保險契約，並指定如附表1 至10
      所示之受益人乙情，有要保書、保險單為憑，被告如同意
      承保，且收受保險費後，復以林雍昇、唐玉薰未於要保書
      上親自簽名，則保險契約應未成立等語為辯，被告應就其
      抗辯之事實，應負舉證之責。
    2.原告主張被告分別承保林雍昇、唐玉薰為被保險人如附表
      1 至10所示之保險契約，並指定如附表1 至10所示之受益
      人之事實，被告富邦人壽對於附表1 編號1 、3 之保險契
      約、被告富邦產險對於附表2 之保險契約、被告臺灣人壽
      對於附表3 之保險契約、被告康健人壽對於附表4 編號3
      至5 之保險契約、被告中國人壽對於附表5 之保險契約、
      被告全球人壽對於附表6 之保險契約、被告友邦人壽對於
      附表9 之保險契約、被告中華郵政對於附表10之保險契約
      部分，並不爭執，此部分事實，堪信為真實。
    3.被告富邦人壽辯稱：附表1 編號2 之保險契約要保書上唐
      玉薰之簽名，經內政部警政署刑事警察局（下稱刑警局）
      鑑定，並非其所親簽；附表1 編號4 之要保書上林雍昇之
      簽名，經刑警局鑑定，亦非其所親簽，此部分之保險契約
      有未成立或保險法第105 條第1 項之情形等語為辯，雖有
      刑警局96年10月3 日刑鑑字第0960134582號鑑定書在卷可
      稽（他字第946 號卷第301 頁）。然要保書上要保人之簽
      名，縱非唐玉薰、林雍昇所親簽，尚有可能係委由第三人
      代行，且附表1 編號2 之要保書於94年12月30日簽立後，
      被告富邦人壽已同意承保，要保人嗣於95年1 月12日、17
      日再簽立之要保書內容變更聲明書，並經被告富邦人壽業
      務員黃鈞正簽名、核保人員吳成峰蓋用「核保章」，有變
      更聲明書在卷可考（審移調字卷第125 頁、第125 頁背面
      ）；附表1 編號4 之要保書於92年8 月15日簽立後，被告
      富邦人壽已同意承保，要保人嗣於92年9 月12日再簽立要
      保書內容變更聲明書，並經被告富邦人壽業務員陳昭良簽
      名、核保人員吳成峰蓋用核保章，亦有變更聲明書存卷可
      參（審移調字卷第128 頁）。且被告富邦人壽未曾提出唐
      玉薰、林雍昇未繳交保險費之事證，可見，附表1 編號2
      、4 之保險契約，經被告富邦人壽同意承保後，已向要保
      人收取保險費無訛。依前述說明，被告富邦人壽應就唐玉
      薰、林雍昇未為要保之意思表示乙節，負舉證之責。被告
      富邦人壽就此部分事實，並未舉證證明之，其抗辯附表1
      編號2 、4 之保險契約有未成立之情形，並無足採。至於
      附表1 編號4 之保險契約，要保人及被保險人均係林雍昇
      ，並非保險法第105 條第1 項所謂由「第三人」訂立之死
      亡保險契約，自無「未經被保險人書面同意，並約定保險
      金額，其契約無效」之情形。
    4.被告康健人壽固以：附表4 編號1 、2 之保險契約，未經
      林雍昇書面同意，依保險法第105 條之規定，此部分保險
      契約，應為無效等語為辯。然附表4 編號1 、2 之保險契
      約要保人、被保險人均為林雍昇，並非保險法第105 條所
      謂由「第三人」訂立之死亡保險契約，自無「未經被保險
      人書面同意，並約定保險金額，其契約無效」之情形。至
      於，附表4 編號1 、2 保險契約之加保申請書、加入申請
      書上被保險人林雍昇之簽名，雖經刑警局鑑定與林雍昇於
      銀行之開戶資料、信用卡申請書、台北縣政府警察局蘆洲
      分局交通隊員警入出及領用槍枝彈藥登記簿上之簽名不符
      ，然附表4 編號1 、2 之保險契約上林雍昇之簽名，縱非
      林雍昇所親簽，非無委由第三人代行之可能，且附表4 編
      號1 之保險契約以原告許莉卿之信用卡扣款，依保險法第
      115 條之規定，亦無不可，又觀之加保申請書、加入申請
      書上，均有載有保險證號碼、保單號碼，以及保險生效日
      期、收件人員姓名、ID，且被告康健人壽未曾以要保人積
      欠保險費之情為辯，可見，被告康健人壽已經同意承保，
      並收取保險費，依前述說明，被告康健人壽應就林雍昇並
      無要保之意思表示之事實，負舉證之責。被告康健人壽並
      未舉證證明林雍昇就附表4 編號1 之保險契約並無要保之
      意思表示；而附表編號2 加保申請書下方之簽收回執聯，
      僅係用已確認被保險人對於保單內容，而非要保意思表示
      之再確認，被告康健人壽亦未能舉證證明，林雍昇就附表
      4 編號2 之保險契約並無要保之意思表示，僅以加保申請
      書、加入申請書上簽名並非林雍昇所親簽，而謂保險契約
      有無效或未成立之情形，並無可採。
    5.被告國華人壽雖以：附表7 之保險契約要保書上被保險人
      簽名，經刑警局鑑定，與林雍昇之筆跡不相符，附表7 之
      保險契約，未經被保險人書面同意，應屬無效等語為辯，
      並有刑警局鑑定書存卷可參。然保險法第105 條第1 項之
      規定，並未排除被保險人委由第三人代行簽名作成書面，
      是以，縱使附表7 之保險契約之被保險人簽名，並非林雍
      昇之筆跡，尚有可能係第三人代行，猶未能因此認定附表
      7 之保險契約未經被保險人書面同意。況且，原告許莉卿
      、林榮閣以自己為要保人，分別於88年7 月12日、88年8
      月24日以林雍昇為被保險人，向被告國華人壽投保附表7
      之保險契約，距離林雍昇死亡，已近8 年，未曾有欠繳保
      險費而致保險契約停效之情事，可見被告國華人壽從附表
      7 之保險契約訂立後，已收取近8 年之保險費。又從89年
      起至92年間，此部分保險契約均有申請理賠之紀錄，並經
      被告國華人壽給付保險金，有屏東地檢署之專案資料可查
      ，被告國華人壽於本件訴訟中始抗辯附表7 保險契約未經
      被保險人書面同意，應屬無效，與誠信原則有違，依前述
      說明，被告國華人壽應就此部分事實，負舉證之責，被告
      富邦人壽以刑警局之鑑定書為其論據，並無法證明此部分
      事實，自無可採
    6.被告南山人壽亦以：附表8 之保險契約要保書上被保險人
      之簽名，經刑警局鑑定之結果，並非林雍昇之筆跡，附表
      8 之保險契約未經被保險人書面同意，應屬無效等語為辯
      ，雖有刑警局之鑑定報告存卷可參，然保險法第105 條第
      1 項所謂被保險人書面同意，並未排除被保險人委由第三
      人代行簽名而作成書面之方式同意，是以，縱使附表8 之
      保險契約之被保險人簽名，並非林雍昇之筆跡，亦未能排
      除係第三人代行之情況，自不能逕予認定，附表8 之保險
      契約有未經被保險人書面同意而無效之情形。觀之附表8
      保險契約之要保書均有被告南山人壽業務員之簽名，且從
      87年2 月10日、90年6 月2 日、90年6 月29日投保至林雍
      昇死亡，均無因未繳交保險費而停效之情事，且從87年7
      月起至91年3 月間，被告南山人壽均有受理申請而理賠之
      紀錄，亦有屏東地檢署之專案資料可查，被告南山人壽於
      本件訴訟中始抗辯附表8 保險契約未經被保險人書面同意
      ，應屬無效，與誠信原則有違，依前述說明，被告南山人
      壽應就此部分事實，負舉證之責，被告南山人壽以刑警局
      之鑑定書為其論據，尚無法證明此部分事實，要非足採。
    7.綜上，原告主張被告同意承保附表1 至10所示之保險契約
      ，均已成立、生效，足堪採認。
  (二)林雍昇、唐玉薰之死亡是否為意外事故？或係自殺？
    1.林雍昇、唐玉薰於96年4 月29日因火災導致一氧化碳中毒
      死亡之結果，雖為兩造所不爭執，然屏東縣政府消防局至
      現場進行火災調查之結果，於火災原因調查報告書（檔案
      編號：S07D29C1），就火災原因之研判如下：
      (1)起火戶研判：火災現場位於屏東縣枋寮鄉內寮村沿山路
        一段83號前鐵皮屋，為貨櫃、磚造牆面併列鐵皮搭蓋獨
        棟平房建築物，作為娛樂家庭卡拉OK及客房使用，依現
        場勘查結果，未延燒隔鄰建築物，故研判起火戶為枋寮
        鄉內寮村沿山路一段83號前鐵皮屋。
      (2)起火處研判：
        勘查客廳牆面受燒後，南北兩側牆片僅受煙燻、積碳
          ，牆上壁紙龜裂、斑駁，北側下方電視機、電視櫃無
          明顯燃燒；南側三人座沙發表層僅碳化、燒熔；西側
          雙人座沙發椅墊上方碳化、燒熔、燒失，沙發骨架完
          好，牆面壁紙碳化、燒失、剝落，天花板變色、泛白
          ；東側單人座沙發附近，地板瓷磚隆起，椅墊、椅背
          碳化、燒熔、燒失，椅背沙發骨架碳化、燒細、燒失
          ，牆面壁紙碳化、燒失、剝落，天花板變色、泛白，
          輕鋼架彎曲、變形；檢視東西兩側燃燒路徑關連性，
          發現客廳桌子桌巾無明顯燃燒情形，上方天花板為不
          燃材料架設且東側日光燈管燒熔掉落，西側日光燈管
          愈靠西邊燒熔、變形，顯示客廳南北兩側牆面係受雙
          人座沙發及單人座沙發延燒所致，故研判雙人座沙發
          及單人座沙發各為獨立不相關連起火處。
        勘查臥室1 、臥室2 受燒後情形，內部牆面、家具、
          物品無明顯燃燒僅受煙燻、積碳情形，顯示該兩處居
          室，係受外來火流延燒所致。
        勘查臥室3 （即林雍昇、唐玉薰陳屍之臥室）受燒後
          情形，南側牆面、衣櫃，僅受煙燻、積碳，牆面壁紙
          發泡，天花板斑駁；北側牆面、家具、家電，牆面壁
          紙碳化、燒失、剝落，電視機外殼燒熔、變形，天花
          板碳化、燒失、剝落，電視機外殼燒熔、變形，天花
          板碳化、燒失、燒穿、掉落，顯示火流由北側往南側
          延燒。
        勘查臥室3 受燒後情形，西側牆面、物品僅受煙燻、
          積碳，牆面壁紙發泡，天花板斑駁；東側木質拉門附
          近，地面上棉被堆碳化、燒熔，木質拉門碳化、燒細
          、燒失，天花板碳化、燒穿，顯示火流由東側往西側
          延燒。
        勘查臥室3 內床舖及拉門天花板附近火流路徑相關連
          性，床舖北邊床單床緣燒熔、燒失，床舖西邊床單床
          緣中間下方小部分燒熔；檢視時發現天花板雖為木板
          材質，但床舖附近天花板未有燃燒掉落情形，顯示臥
          室3 內兩處燃燒應無相關連性，故研判臥室3 內床舖
          北邊床單床緣為獨立燃燒起火點。
        經清理重建復原現場，發現臥室3 拉門起火時為半開
          啟狀，釐清客廳及臥室3 起火點相關連性，檢視拉門
          木質門框，發現兩側門框無明顯碳化情形，顯示客廳
          及臥室3為同時獨立燃燒且不相連貫之起火處。
        經勘查起火戶，發現客廳及臥室3 面積不大且內部擺
          設均為易燃材質，檢視燒穿天花板及拉門旁疑似精油
          容器受燒情形，燒穿天花板內支架、木條橫樑，無明
          顯碳化；拉門旁塑膠瓶僅燒熔，顯示該處附近無激烈
          燃燒情形。
        綜上述勘查結果研判，客廳內雙人座沙發「編號3」
          及單人座沙發「編號1 」燃燒後往南北兩側延燒；臥
          室3 內拉門附近，地面上棉被堆「編號2 」燃燒後往
          西南兩側延燒，並燒穿天花板；檢視臥室3 內床舖北
          邊床單床緣燒熔、燒失「編號5 」附近，因無相關連
          延燒之路徑，分別為同時燃燒且獨立不相關連起火處
          ，因此起火處分別位於「編號3 」、「編號1 」、「
          編號2 」、「編號5 」等4 處附近。
      (3)起火原因研判：
        經清理起火處附近，未發現自燃發火物質及其盛裝容
          器，故排除因自燃因素起火之可能性。
        清理各起火處附近，發現客廳留有垃圾桶、煙灰缸及
          打火機情形，檢視垃圾桶其外翻垃圾袋未燒熔；檢視
          桌上放置塑膠製煙灰缸，翻開煙灰缸發現有遺留煙蒂
          情況，依現場勘查研判，起火當時屋內有人，若微火
          源引燃應蓄積一段時間，才能達燃燒情形，現場又為
          多處燃燒情形，故排除因微小火源（煙蒂）蓄熱引燃
          之可能。
        檢視各起火處受燒後，未發現有使用電器或電源線經
          過及短路情形，且現場未尋獲相似電源線短路物證，
          故排除電氣因素造成起火之可能性。
        檢視起火處附近，僅於臥室3 內拉門旁附近，發現遺
          留1 瓶疑似精油容器，依現場勘查研判，若使用薰香
          精油爆裂或不慎翻覆時，將產生大面積燃燒之情形，
          且現場未尋獲薰香精油相關器具及加熱裝置，故排除
          使用薰香精油不慎造成起火之可能。
        起火處所為避難層，現場燃燒後無造成塌陷、掉落阻
          礙逃生情況，家中並無堆放雜物或複雜逃生路徑，林
          雍昇為現職警察，較常人有警覺心，顯示無明顯逃生
          情形。
        通報財團法人保險犯罪防制中心，得知林雍昇、唐玉
          薰2 人均有投保巨額保險金。
        據枋寮消防分隊火災出動觀察記錄表示：到達現場時
          大門呈開啟狀態、上方玻璃已被敲破；林雍昇、唐玉
          薰所在房間之房門呈半開啟狀態，住宅淒黑未發現燈
          光開，經清理火場時發現，大門玻璃已破裂，檢視時
          發現玻璃碎裂呈現銳角狀，顯示外力破壞所致。
        經挖掘、採集、封存「編號3 」（即客廳處雙人座沙
          發）、「編號1 」（即客廳處單人座沙發）、「編號
           5」（即臥室3 內床舖北邊床單床緣燒熔、燒失部分
          ）等3 處起火處燒熔物及「編號2 」處棉被堆內拾獲
          乙只燒熔、變形塑膠瓶，並採集、吸附臥室3 內拉門
          旁附近，所遺留一瓶疑似精油容器內液體作為比對樣
          品，送內政部消防署鑑驗，經鑑定報告得知於（樣品
          ）吸附瓶裝精油棉手套檢出含有桉葉醇、樟腦及月桂
          油烯等成分，於「編號2 」處證物比對出相同之成分
          ，而「編號3 」、「編號1 」、「編號5 」等3 處起
          火處燒熔物，雖未發現促燃劑，但亦無法排除促燃劑
          吸附於可燃物上，燃燒時可燃物燒失未造成殘留，致
          無法檢出何種物質。
        經清理起火處發現，起火處附近均為可燃性物資，各
          起火點分別為同時且獨立不相連貫燃燒之情形，且於
          客廳桌子下方地面上遺留打火機「編號4 」，如無人
          為以明火引燃實難造成如此燃燒現象。
        經上述各項勘查結果研判，起火原因為人為以明火引
          燃造成火災可能性最大。
      (4)結論：96年4 月29日2 時54分許，發生於屏東縣枋寮鄉
        內寮村沿山路一段83號前鐵皮屋民宅火警案，客廳內雙
        人座沙發「編號3 」及單人座沙發「編號1 」燃燒後往
        南北兩側延燒；臥室3 內拉門附近，地面上棉被堆「編
        號2 」燃燒後往西南兩側延燒，並燒穿天花板；檢視臥
        室3 內床舖北邊床單床緣燒熔、燒失「編號5 」附近，
        因無相關連延燒之路徑，分別為獨立不相關連起火處，
        因此起火處分別位於「編號3 」、「編號1 」、「編號
        2 」、「編號5 」等4 處附近，起火原因為人為以明火
        引燃造成火災可能性最大。
    2.依上開調查報告書所載以及火災現場物品配置圖所示（見
      上開火災原因調查報告書第24頁），於火災發生時，共計
      有4 處起火點，而其中2 處起火點位於唐玉薰及林雍昇陳
      屍之房間內（即編號2 及編號5 ），另2 起火點係位於客
      廳之中（即編號1 及編號3 ），4 起火點間有相當之間隔
      而不相連；位於客廳中之起火點，編號1 、3 有1 張桌子
      相隔，另林雍昇、唐玉薰陳屍之臥室3 ，與客廳間之拉門
      並無碳化，足認「客廳」及「臥室3 」之起火點，確為同
      時獨立燃燒且不相連貫之起火點。又在起火點附近既均未
      發現自燃物質、煙蒂類之微小火源，亦無電器電源線短路
      現象，僅臥室3 拉門編號2 之起火點棉被堆內有疑似精油
      之容器，然無大面積燃燒情形，因此可以排除使用薰香精
      油不慎造成起火之可能性。此外，因本件火災現場之建築
      物與起火處附近均未發氣爆現象（爆炸衝擊造成建築物結
      構及物品有明顯凹陷或彈開等情形），已據屏東縣政府消
      防局100 年2 月16日屏消調字第0990011616號函函覆（本
      院卷二第389 頁），是以，本件火災係因室內之精油揮發
      ，充滿臥室3 ，並依附於客廳及臥室3 之可燃物質上，又
      同時使用高耗電量之電器、室內通風不良，導致精油氣爆
      之情況，難認有可能。本件火災現場之4 處起火點均為獨
      立之起火點，且有相當之間隔，亦可排除因精油或其他可
      燃物質因自然潑灑而分別引火之可能，則火災調查報告書
      研判本件火災係人為明火引燃，自屬可採。
    3.本件火災現場逃生路線上方屋頂（避難層）並未塌陷，復
      無堆放雜物，且臥室3 拉門起火時為半開啟狀態，衡情，
      林雍昇、唐玉薰發現失火之際，逃生並無困難。又因失火
      地點是自宅，林雍昇、唐玉薰對於逃生路徑、方向，應無
      有不知之情形，依生物自然之求生本能，林雍昇、唐玉薰
      縱使逃生不及，渠等之陳屍地點、方向，至少應鄰近脫出
      火場之大門出口處，然對照消防人員趕抵現場救火時，發
      現林雍昇以半跪姿勢趴在床緣，緊鄰並面向唐玉薰；唐玉
      薰則以平躺仰姿朝向林雍昇，兩人依偎在一起，有火災現
      場物品配置圖、屏東縣消防局枋寮分隊火災出動觀察記錄
      可憑，據此可見，林雍昇、唐玉薰未曾試圖逃生。
    4.唐玉薰、林雍昇死亡後經解剖、毒物化學檢驗結果，死亡
      原因均為火災導致一氧化碳中毒，協同原因則均為服食或
      飲用鎮靜安眠藥Diazepam，且林雍昇胃內、尿液及血液中
      含有酒精，而唐玉薰於血液及胃內均有酒精反應，有法務
      部法醫研究所解剖報告書2 份在卷可憑。原告雖以法務部
      法醫研究所99年10月10日法醫理字第0990003332號函，主
      張林雍昇血液中藥物濃度足以使其入睡，但不至於昏迷不
      醒，若外界有較強烈刺激，應能使其驚醒。林雍昇服用藥
      物時間應未逾死亡前2 小時，應未飲用（或食用）含酒精
      之飲料（或食物）；唐玉薰在藥物和酒精之作用下，應可
      使其沈睡，但不致陷入昏迷，若對其身體施與較強刺激，
      應可被喚醒，核與原告林詠千於警詢時證述失火時有聽到
      林雍昇、唐玉薰在鐵皮屋內喊叫救命及拍打類似地板的聲
      音等語。然依林雍昇、唐玉薰雙足足底之外傷情況，僅林
      雍昇有第二級燒灼傷，此觀之鑑定報告書可明，又林雍昇
      從係跪趴於床緣，並非睡眠可能之姿勢，則林雍昇死亡前
      ，於火災現場走動之可能性甚高。又臥室3 編號2 之起火
      點有棉被堆碳化、燒熔，內有燒熔、變形之塑膠瓶，可見
      編號2 起火點之塑膠瓶燃燒時經棉被覆蓋。從編號2 起火
      點之位置靠見臥室3 之拉門，並非通常擺放棉被之處，此
      情極有可能係林雍昇發現失火後，走至臥室3 編號2 之起
      火點，並試圖以棉被撲滅火勢。林雍昇、唐玉薰體內之藥
      物、酒精既然均不至於使渠等昏迷不醒，依現場跡證，亦
      顯示林雍昇曾起身滅火，則林雍昇何以未能自己甚至協助
      唐玉薰逃生，在在啟人疑竇。依原告林詠千於警詢時所述
      ：發現火災時，其由其二哥（即林胤丞）打破大門及窗戶
      的玻璃，二哥用腳把門踹開等語（相字第320 號卷第98頁
      ），顯見火災當時，火場當時大門係緊閉。系爭事故現場
      係遭人以明火引燃，倘若係第三人所為，勢必於引燃火勢
      後從外將大門鎖住，然據原告林榮閣於警詢陳述：鐵皮屋
      的大門裝有1 個鎖，可以由鐵皮屋內上鎖，該鎖有暗鎖裝
      置，由屋內鎖起來後，屋外用鑰匙也打不開，伊不曉得誰
      有鐵皮屋的鑰匙等語；原告許莉卿於警詢時陳述：鐵皮屋
      沒有鑰匙等語（他字第946 號卷第163 、192 頁），故系
      爭事故發生時，鐵皮屋之大門係林雍昇或唐玉薰從屋內上
      鎖最有可能。參以，起火原因係人為以明火引燃造成火災
      可能性最大，已如前述，鐵皮屋內僅有林雍昇、唐玉薰，
      則以明火引燃之人，僅有可能係林雍昇或唐玉薰。
    5.原告許莉卿於系爭事故發生後檢察官訊問時陳稱：林雍昇
      、唐玉薰非常相愛，他們交往之初，伊原本有勸林雍昇，
      但林雍昇相當堅持，他考上警察特考後，伊還是有持續的
      再勸林雍昇，原本林雍昇有打算與唐玉薰分開，後來林雍
      昇向伊表示唐王薰鬧自殺，因為伊前幾年已經有死了1 個
      兒子，伊心有所感最後才同意他們的婚事等語（他字第94
      6 號卷第77頁）。另訴外人即唐玉薰母親唐蔡貴蘇於警詢
      時亦稱：唐玉薰與林雍昇交往時曾經拿掉1 個小孩，因為
      兩人相差8 歲，雙方家長都反對渠等交往等語（他字第94
      6 號卷第306 頁）。此外，屏東地檢署就系爭事故有無犯
      罪情事之偵查而實施搜索時，扣得林雍昇生前所使用之電
      腦1 部，經破解密碼解讀內容，發現1 封標題為「給老婆
      的話」之書信，係96年3 月3 日林雍昇留給唐玉薰的家書
      ，裡面提及兩人有著年齡上的差距，致使唐玉薰產生不安
      全感，林雍昇曾與鄭慶齡有過一段交往，唐玉薰對此一直
      耿耿於懷，並勸唐玉薰不要動不動就拿小孩出氣或尋短見
      ，也對動手打唐玉薰之事深表歉意（他字第946 號卷第31
      0 至312 頁），據此可見，林雍昇、唐玉薰於生前，於彼
      此間之相處，以及與各自家庭之相處上，存有困難。則林
      雍昇、唐玉薰因此爭執而萌輕生之念，非無可能。
    6.原告林詠千雖主張其曾於火災之時聽聞林雍昇、唐玉薰之
      呼救，然由林雍昇、唐玉薰均無逃生之跡象，已如前述，
      林雍昇、唐玉薰既未試圖逃生，是否可能仍從屋內呼救，
      要非無疑，原告林詠千此部分主張，尚難採信。
    7.綜上，林雍昇、唐玉薰於鐵皮屋內明火引燃火勢，並於可
      能逃生之情況下，不採取逃生之措舉，被告抗辯林雍昇、
      唐玉薰係自殺死亡，應值採信。林雍昇、唐玉薰死亡既係
      自殺，即與「非由疾病引起之外來突發事故」之意外傷害
      事故有間。原告主張林雍昇、唐玉薰死亡係屬意外傷害事
      故，要非可採。
  (三)原告能否請求保險金？保險金請求權是否罹於時效？若未罹
    於時效，原告得請求之保險金及遲延利息為若干？
    1.林雍昇、唐玉薰於96年4 月29日因自殺而死亡之事實，已
      認定如前。是以，林雍昇、唐玉薰之死亡結果，於傷害保
      險，非屬意外傷害事故，保險人自無給付保險金之責任；
      於人壽保險，因被保險人故意自殺，保險人亦不負給付保
      險金之責，但人壽保險契約載有保險人故意自殺，保險人
      仍應給付保險金額者，其條款於訂約後2 年始生效力之條
      款者，仍應給付保險金。
    2.附表1 部分（富邦人壽）：
      (1)編號1 之保險契約係人壽保險，唐玉薰雖係故意自殺，
        然，保險契約從94年3 月22日生效起至96年4 月29日唐
        玉薰死亡時止，已逾2 年，被告富邦人壽就此部分仍應
        給付保險金500 萬元予受益人即原告林珮仙。
      (2)編號2 之保險契約包含人壽保險（保險金額200 萬元）
        、傷害保險部分（保險金額500 萬元），人壽保險部分
        ，因唐玉薰係故意自殺死亡，且保險契約從94年12月30
        日起生效，至96年4 月29日唐玉薰死亡時止，尚未逾2
        年，則被告富邦人壽不負給付保險金之責；傷害保險部
        分，因唐玉薰之死亡，非屬意外傷害事故，被告富邦人
        壽自不負給付保險金之責任。
      (3)編號3 之保險契約係人壽保險，保險契約從94年10月28
        日起生效，至96年4 月29日唐玉薰自殺死亡時止，尚未
        逾2 年，被告富邦人壽不負給付保險金之責。
      (4)編號4 之保險契約包含人壽保險（保險金額500 萬元）
        、傷害保險（保險金額203 萬元）。人壽保險部分，保
        險契約從92年9 月17日起生效，至96年4 月29日林雍昇
        自殺死亡時止，已逾2 年，縱使林雍昇係故意自殺而死
        亡，被告富邦人壽仍應給付保險金500 萬元予受益人林
        胤丞、林詠千。至於，傷害保險部分，因林雍昇死亡非
        屬意外傷害事故，被告富邦人壽不負給付保險金之責。
      (5)按由保險契約所生之權利，自得為請求之日起，經過2
        年不行使而消滅，保險法第65條定有明文。次按消滅時
        效，因請求而中斷；時效因請求而中斷者，若於請求後
        6 個月內不起訴，視為不中斷，民法第129 條第1 項第
        1 款、第130 條分別定有明文。原告林珮仙、林胤丞、
        林詠千就編號1 、4 之保險契約，對於被告富邦人壽，
        有請求給付保險金之權利。是依前述規定，原告林珮仙
        、林胤丞、林詠千之保險金請求權，自得為請求之日起
        ，經過2 年不行使而消滅。原告林珮仙於98年4 月24日
        委由集崴事務所代為向安泰人壽保險股份有限公司（下
        稱安泰人壽）請求給付保險金，安泰人壽於98年4 月27
        日收受，有郵件收件回執可證（審保險字卷第15頁），
        則原告林珮仙就編號1 保險契約之請求權時效，於98年
        4 月27日中斷，原告林珮仙於6 個月內即98年10月26日
        起訴請求，自無罹於時效，被告富邦人壽就此部分為時
        效抗辯，並非可採。原告林胤丞、林詠千雖主張林珮仙
        委由集崴事務所代為向被告富邦人壽請求給付保險金，
        就其等對被告富邦人壽亦生請求之效力，然集崴事務所
        寄予被告富邦人壽之函文，僅請求被告富邦人壽給付保
        險金予原告林珮仙，並無請求給付保險金予原告林胤丞
        、林詠千之意思表示，此觀之函文文義可明，原告林胤
        丞、林詠千曾以受益人身分於96年5 月1 日填寫理賠申
        請書向被告富邦人壽請求給付保險金，有理賠申請書附
        卷可稽（本院卷一第431 頁），是以，原告林胤丞、林
        詠千並非不知其為編號4 保險契約之受益人，集崴事務
        所僅代原告林珮仙向安泰人壽、被告富邦人壽請求給付
        保險金，其效力自不及於原告林胤丞、林詠千。原告林
        胤丞、林詠千於保險事故發生後，僅於96年5 月7 日向
        被告富邦人壽申請理賠，有理賠申請書在卷可稽（審保
        險字卷第431 頁）。然未於6 個月內起訴，時效視為不
        中斷，原告林胤丞、林詠千於98年10月26日起訴，距離
        其得請求保險金之時（96年4 月29日起），已超過2 年
        ，被告富邦人壽就此部分為時效抗辯，核屬有據，被告
        富邦人壽得拒絕給付編號4 之人壽保險之保險金予原告
        林胤丞、林詠千。
      (6)原告林珮仙於96年6 月21日填寫申請書，請求被告富邦
        人壽給付保險金，經被告富邦人壽於96年6 月25日受理
        ，有申請書在卷可憑（審保險字卷第433 頁）。此部分
        保險契約係人壽保險，且從保險契約生效至保險事故發
        生已逾2 年，唐玉薰死亡之事實，既屬確定之事實，則
        究係意外事故或自殺死亡，均不影響被告富邦人壽給付
        保險金之義務。被告富邦人壽以屏東地檢署註銷相驗屍
        體證明書為由，而未於受理後15日內（末日為96年7 月
        10日）給付保險金，自係可歸責於自己，原告林珮仙得
        請求被告富邦人壽自96年7 月11日起負遲延責任。
      (7)綜上，原告林珮仙得請求被告富邦人壽給付500 萬元及
        自96年7 月11日起至清償日止，按週年利率百分之10之
        利息，原告逾此範圍之請求，並無理由。
    3.附表2 部分（富邦產險）：編號1 至3 之保險，均係傷害
      保險，林雍昇、唐玉薰之死亡，均非意外傷害事故，已如
      前述，則被告富邦產險，應無給付保險金之責，原告此部
      分請求，尚非有據。
    4.附表3部分（臺灣人壽）：
      (1)編號1 、2 之保險契約，均係人壽保險，然從保險契約
        生效起至林雍昇故意自殺死亡止，均未滿2 年，原告自
        不得請求被告臺灣人壽給付此部分保險金。
      (2)編號3 之保險契約，係人壽保險，唐玉薰雖係故意自殺
        ，然保險契約從94年1 月3 日起生效，至96年4 月29日
        唐玉薰死亡時止，已逾2 年，是以被告臺灣人壽應負給
        付保險金之責。
      (3)編號4 之保險契約，包含人壽保險（保險金額294 萬6,
        331 元）、傷害保險部分（保險金額200 萬元），人壽
        保險部分，因唐玉薰故意自殺，且保險契約從93年4 月
        30日生效起至96年4 月29日唐玉薰死亡時止，已逾2 年
        ，是被告臺灣人壽仍應給付保險金。至於，傷害保險部
        分，因唐玉薰之死亡，非屬意外傷害事故，被告臺灣人
        壽不負給付保險金之責。
      (4)原告林珮仙、林厚權委由集崴事務所發函代為向被告臺
        灣人壽請求給付保險金，被告臺灣人壽於98年4 月25日
        收受，有郵件收件回執附卷可證（審保險字卷第19頁）
        。則原告林珮仙、林厚權就編號3 、4 保險契約之請求
        權時效，於98年4 月25日中斷，原告林珮仙應於6 個月
        內即98年10月25日以前起訴，因98年10月25日是星期日
        。依民法第122 條之規定，期間之末日為星期日時，以
        次日代之。是以，原告林珮仙、林厚權於98年10月26日
        起訴請求，並未罹於時效，被告臺灣人壽就此部分為時
        效抗辯，並非可採。
      (5)編號3 、4 之保險契約曾於95年6 月28日分別借款1 萬
        4,000 元、3 萬元，尚有借款本息1 萬4,357 元、3 萬
        3,393 元未清償，兩造對此部分事實，並不爭執。是以
        ，編號3 保險契約之保險金，扣除借款本息14,357元，
        受益人即原告林珮仙得請求之保險金額，為498 萬5,64
        3 元（500 萬元－1 萬4,357 元＝498 萬5,643 元）。
        編號4 之保險契約原以林雍昇為受益人，然林雍昇已死
        亡，編號4 之保險金應為被保險人唐玉薰之遺產，由原
        告林珮仙、林厚權繼承，原告林珮仙、林厚權就此部分
        保險契約得請求之金額為291 萬2,938 元（294 萬6,33
        1 元－3 萬3,393 元＝291 萬2,938 元）
      (6)原告林珮仙、林厚權於96年5 月2 日填寫申請書，請求
        被告臺灣人壽給付保險金，被告臺灣人壽於同日受理，
        有申請書在卷可憑（本院卷一第264 、267 頁），因此
        部分保險契約係人壽保險，且從保險契約生效至保險事
        故發生已逾2 年，唐玉薰死亡之事實，既已確定，則究
        係意外事故或自殺死亡，均不影響被告臺灣人壽給付保
        險金之義務，被告臺灣人壽並未舉證證明原告林珮仙、
        林厚權有何證明文件未備齊，僅以唐玉薰之死因尚未確
        定，且相驗屍體證明書曾經註銷重發為由，未於受理後
        15日內（末日為96年5 月17日）給付保險金，應係可歸
        責於自己，堪予認定。原告林珮仙、林厚權請求被告臺
        灣人壽自96年5 月18日起負遲延責任，應屬有據。
      (7)綜上，原告林珮仙得請求被告臺灣人壽給付498 萬5,64
        3 元及自96年5 月18日起至清償日止，按週年利率百分
        之10計算之利息；原告林珮仙、林厚權得請求被告臺灣
        人壽給付291 萬2,938 元及自96年5 月18日起至清償日
        止，按週年利率百分之10計算之利息。原告逾此範圍之
        請求，並無理由。
    5.附表4部分（康健人壽）：
      (1)編號1 、2 、3 、5 之保險契約，均係傷害保險，因林
        雍昇、唐玉薰均係自殺死亡，非屬意外傷害事故，被告
        康健人壽就此部分保險契約，自不負給付保險金之責。
      (2)編號4 之保險契約，係人壽保險，雖係以1 年為期，然
        團體一年定期人壽保險條款第18條第1 項第3 款約定，
        被保險人故意自殺或自成殘廢，保險人不負給付保險金
        的責任。但被保險人連續投保滿2 年後故意自殺致死者
        ，保險人仍負給付保險金之責任，有保險條款在卷可查
        （本院卷三第192 頁）。經查：唐玉薰投保編號4 之保
        險，從93年12月13日首次投保生效起，迄至其自殺死亡
        時，連續投保已滿2 年。是以，唐玉薰雖係故意自殺死
        亡，被告康健人壽仍應給付受益人即唐玉薰之法定繼承
        人原告林珮仙、林厚權保險金。
      (3)原告林珮仙、林厚權主張其委由集崴事務所發函代為向
        被告康健人壽請求給付保險金，被告康健人壽已於98年
        4 月27日收受，並提出郵件收件回執為憑（審保險字卷
        第21頁），被告康健人壽雖否認之，然觀之收件回執上
        已記載「律師函」並有被告康健人壽之公司戳章，回執
        背面之寄件人亦載明係集崴事務所，可見被告康健人壽
        收受之信件，確為原告林珮仙、林厚權委由集崴事務所
        寄發之函文無誤。被告康健人壽空言否認其所收受之信
        件內容係集崴事務所之函文云云，洵非可採。原告林珮
        仙、林厚權已於98年4 月27日向被告康健人壽請求，其
        等之保險金請求權時效，於98年4 月27日中斷，原告林
        珮仙、林厚權於請求後之6 個月內即98年10月26日起訴
        ，並無視為不中斷之情形，原告林珮仙、林厚權對被告
        康健人壽之保險金請求，應未罹於時效。
      (4)原告林珮仙、林厚權於96年6 月某日填寫申請書，請求
        被告康健人壽給付保險金，被告康健人壽於同年月23日
        受理，有申請書在卷可憑（審保險字卷第418 頁），因
        此部分保險契約係人壽保險，且符合團體一年定期人壽
        保險條款第18條第1 項第3 款約定，唐玉薰死亡之事實
        ，既已確定，則究係意外事故或自殺死亡，均不影響被
        告康健人壽給付保險金之義務，被告康健人壽並未舉證
        證明其有何不可歸責事由，其未於受理後15日內（末日
        為96年7 月8 日）給付保險金，應係可歸責於自己。原
        告林珮仙、林厚權得請求被告康健人壽自96年7 月9 日
        起負遲延責任。
      (5)綜上，原告林珮仙、林厚權得請求被告康健人壽給付10
        0 萬元及自96年7 月9 日起至清償日止，按週年利率百
        分之10計算之利息。原告逾此範圍之請求，並無理由。
    6.附表5 部分（中國人壽）：編號1 、2 之保險契約均包含
      人壽保險（保險金額500 萬元）、傷害保險（保險金額50
      0 萬元）。其中人壽保險部分，保險契約均從94年12月30
      日起生效，至96年4 月29日林雍昇、唐玉薰自殺死亡時止
      ，尚未逾2 年，被告中國人壽應無須給付保險金。至於傷
      害保險部分，因林雍昇、唐玉薰自殺死亡，非屬意外傷害
      事故，被告中國人壽亦不負給付保險金之責。
    7.附表6 部分（全球人壽）：編號1 之保險契約包含人壽保
      險（保險金額500 萬元）、傷害保險（保險金額500 萬元
      ），編號2 之保險契約係亦包含人壽保險（保險金額500
      萬元）、傷害保險（保險金額300 萬元），其中人壽保險
      部分，保險契約從94年12月30日起生效，至96年4 月29日
      林雍昇、唐玉薰自殺死亡時止，尚未逾2 年，被告全球人
      壽不負給付保險金之責任。至於傷害保險部分，因林雍昇
      、唐玉薰自殺死亡，非屬意外傷害事故，被告全球人壽亦
      無庸給付保險金。
    8.附表7部分（國華人壽）：
      (1)編號1 之保險契約，係人壽保險，編號2 之保險契約包
        含人壽保險（保險金額500 萬元）、傷害保險（保險金
        額200 萬元），其中人壽保險部分，保險契約分別從88
        年8 月24日、88年7 月12日起生效，至林雍昇自殺死亡
        ，已逾2 年，被告國華人壽仍負給付保險金之責任。編
        號1 、編號2 之受益人林雍戰於保險事故發生前業已死
        亡，此乃兩造所不爭執之事實，是以，此部分保險金應
        由保險事故發生時尚生存之受益人取得，編號1 之受益
        人為林胤丞、林詠千，編號2 之受益人為林胤丞、林詠
        千、許莉卿。至於傷害保險部分，因林雍昇自殺死亡，
        並非意外傷害事故，被告國華人壽即無給付保險金之責
        。
      (2)原告林胤丞、林詠千、許莉卿主張其委由集崴事務所發
        函代為向被告國華人壽請求給付保險金，並提出收件回
        執為憑（審保險字卷第27頁），然收件回執上蓋有「查
        無此人」、「無此行號」、「遷移不明」之戳章，無法
        證明原告林胤丞、林詠千、許莉卿之請求，已到達被告
        國華人壽而生中斷時效之效力。被告國華人壽雖曾自認
        集崴事務所寄發之函文已送達乙情，然此情既經證明與
        事實不符，被告國華人壽撤銷自認，復為爭執，尚非法
        所不許。林雍昇、唐玉薰於96 年4月29日死亡，則原告
        林胤丞、林詠千、許莉卿應於2 年內行使其保險金請求
        權，原告林胤丞、林詠千、許莉卿雖曾於96年5 月3 日
        向被告國華人壽提出理賠申請，然未於請求後6 個月內
        起訴，則時效視為未中斷，原告林胤丞、林詠千、許莉
        卿嗣於98年10月26日起訴，已逾2 年之請求權時效，被
        告國華人壽為時效抗辯，拒絕給付保險金，核屬有理。
      (3)綜上，原告林胤丞、林詠千、許莉卿請求被告國華人壽
        給付保險金，應無理由。
    9.附表8部分（南山人壽）：
       (1)編號1 、2 之保險契約，係人壽保險，編號3 之保險
         契約包含人壽保險（保險金額200 萬元）、傷害保險
         （保險金額102 萬5,641 元）。人壽保險部分，保險
         契約分別從90年6 月2 日、90年6 月29日、87年2 月
         10日起生效，至林雍昇自殺死亡時止，均已逾2 年，
         被告南山人壽仍有給付保險金之責。原告林榮閣、許
         莉卿分別為編號1 至3 保險契約之受益人（如附表8
         所示），即得請求被告南山人壽給付保險金。
       (2)編號1 至3 之保險契約均曾辦理保單借款，本息之金
         額分別為44,439元、21,703元、55,972元，兩造均不
         爭執。是以，原告林榮閣、許莉卿得請求被告南山人
         壽給付編號1 之保險金額為195 萬5,561 元（200 萬
         元－4 萬4,439 元＝195 萬5,561 ）、編號2 之保險
         金額為97萬8,297 元（100 萬元－2 萬1,703 元＝97
         萬8,297 ），合計原告林榮閣、許莉卿得請求編號1
         、2 之保險金，各為146 萬6,929 元【（195 萬5,561
         元＋97萬8,297 元）÷2 ＝146 萬6,929 元】。原告
         許莉卿得請求編號3 之保險金額為194 萬4,028 元（
         200 萬元－5 萬5,972 元＝194 萬4,028 元），合計
         原告許莉卿得請求之金額為341 萬957 元（146 萬6,9
         29元＋194 萬4,028 元＝341 萬957 元。
       (3)原告林榮閣、許莉卿填寫申請書，請求被告南山人壽
         給付保險金，經被告南山人壽於96年5 月2 日受理，
         有申請書在卷可憑（審保險字卷第371 頁），編號1至
         3 之保險契約係人壽保險，林雍昇死亡之事實，既已
         確定，則究係意外事故或自殺死亡，均不影響被告南
         山人壽給付保險金之義務，被告南山人壽並未舉證證
         明其有何不可歸責事由，則其未於受理後15日內（末
         日為96年5 月17日）給付保險金，係可歸責於自己，
         應可認定。原告林榮閣、許莉卿得請求被告南山人壽
         自96年5 月18日起負遲延責任。
       (4)綜上，原告林榮閣得請求被告南山人壽給付146 萬6,
         929 元及自96年5 月18日迄至清償日止，按週年利率
         百分之10計算之利息，原告許莉卿得請求被告南山人
         壽給付341 萬957 元及自96年5 月18日迄至清償日止
         ，按週年利率百分之10計算之利息，原告逾於此範圍
         之請求，並無理由。
     10.附表9 部分（友邦人壽）：此部分保險契約係傷害保險
       ，因林雍昇自殺死亡，自非屬意外事故，被告友邦人壽
       不負給付保險金之責。
     11.附表10部分（中華郵政）：
       (1)原告林珮仙主張其於96年5 月2 日曾向被告中華郵政
         提出理賠申請乙情，被告中華郵政雖不否認，然以：
         曾於96年5 月3 日受理原告林珮仙之申請，但當時因
         資料不足，於同年6 月14日退件，因文件已退還，無
         法確認當時是何項文件欠缺等語為辯。原告林珮仙提
         出理賠申請既係因文件欠缺而遭退件，則其應舉證證
         明其於96年5 月2 日申請時已備齊文件，惟原告林珮
         仙就此部分事實，並未舉證證明，縱使唐玉薰死亡之
         事實，業已確定，仍難認定被告中華郵政應於96年5
         月17日前給付保險金。原告請求被告中華郵政應給付
         96年5 月18日起至99年1 月5 日止之遲延利息共47萬
         5,397 元，並無可採。
       (2)編號2 係人壽保險契約，依郵政簡易人壽6 年期吉利
         保險之保險條款第19條第1 項第1 款約定，被保險人
         在保險契約發生效力或恢復效力後1 年內故意自殺或
         自成完全殘廢，保險人不負給付保險金的責任，有保
         險單影本附卷可參（本院卷三第158 頁），編號2 之
         保險契約從95年5 月2 日生效，林雍昇於96年4 月29
         日自殺死亡，尚未滿1 年，則被告中華郵政，自不負
         給付保險金之責。
八、綜上所述，原告依據保險契約之法律關係起訴請求：(一)被告
    富邦人壽應給付原告林珮仙500 萬元，及自96年7 月11日起
    至清償日止，按週年利率百分之10計算之利息。(二)被告臺灣
    人壽應給付原告林珮仙498 萬5,643 元，及自96年5 月18日
    起至清償日止，按週年利率百分之10計算之利息。(三)被告臺
    灣人壽應給付原告林珮仙、林厚權291 萬2,938 元，及自96
    年5 月18日起至清償日止，按週年利率百分之10計算之利息
    。(四)被告康健人壽應給付原告林珮仙、林厚權新臺幣100 萬
    元，及自96年7 月9 日起至清償日止，按週年利率百分之10
    計算之利息。(五)被告南山人壽應給付原告林榮閣146 萬6,92
    9 元，給付原告許莉卿新臺幣341 萬957 元，及均自96年5
    月18日起至清償日止按週年利率百分之10計算之利息，為有
    理由，應予准許，逾此範圍之請求，並無理由，應予駁回。
九、兩造均陳明願供擔保，聲請宣告假執行、免為假執行，就原
    告勝訴部分，核無不合，爰分別酌定相當擔保金額宣告之，
    至於原告敗訴部分，其假執行之聲請，因訴之駁回而失所附
    麗，應予駁回之。
十、據上論結，本件原告之訴為一部有理由，一部無理由，依民
    事訴訟法第385 條第1 項、第79條、第85條第1 項前段、第
    390 條第2 項、第392 條第2 項。
中　　華　　民　　國　 100　　年　　7 　　月　　21　　日
                  民事第三庭     法　官　陳宛榆
以上正本係照原本作成。
如對本判決上訴，須於判決送達後20日內向本院提出上訴狀。如
委任律師提起上訴者，應一併繳納上訴審裁判費。
中　　華　　民　　國　 100　　年　　7 　　月　　25　　日
                                書記官　 周耿瑩

┌─────────────────────────────────────────┐
│附表1：富邦人壽                                                                   │
├──┬───────┬───┬────┬─────┬───┬────┬──────┤
│編號│保險契約名稱、│要保人│被保險人│保險金額  │受益人│保險生效│備註        │
│    │保單號碼      │      │        │          │      │        │            │
├──┼───────┼───┼────┼─────┼───┼────┼──────┤
│ 1  │美商美國安泰人│唐玉薰│唐玉薰  │500萬元   │林珮仙│94.3.22 │安泰人壽與被│
│    │壽靈活理財變額│      │        │          │      │        │告富邦人壽於│
│    │保險壽險契約  │      │        │          │      │        │98年6 月1 日│
│    │R221900360-1  │      │        │          │      │        │合併，合併後│
│    │              │      │        │          │      │        │之存續公司為│
│    │              │      │        │          │      │        │安泰人壽，並│
│    │              │      │        │          │      │        │改名為富邦人│
│    │              │      │        │          │      │        │壽。        │
├──┼───────┼───┼────┼─────┼───┼────┼──────┤
│ 2  │富邦人壽祥富變│唐玉薰│唐玉薰  │壽險保額  │林雍昇│94.12.30│            │
│    │額萬能壽險    │      │        │200 萬元。│、林佩│        │            │
│    │R221900360-4  │      │        │附加意外險│仙（均│        │            │
│    │              │      │        │保額500 萬│分）  │        │            │
│    │              │      │        │元        │      │        │            │
├──┼───────┼───┼────┼─────┼───┼────┼──────┤
│ 3  │富邦人壽新吉富│唐玉薰│唐玉薰  │300萬元   │林珮仙│94.10.28│            │
│    │養老保險      │      │        │          │      │        │            │
│    │R221900360-3  │      │        │          │      │        │            │
├──┼───────┼───┼────┼─────┼───┼────┼──────┤
│ 4  │富邦不分紅定期│林雍昇│林雍昇  │壽險保額  │林胤丞│92.9.17 │            │
│    │壽險理財變額保│      │        │500萬元   │、林詠│        │            │
│    │T123357796-1  │      │        │附加意外險│千（均│        │            │
│    │              │      │        │203萬元。 │分）  │        │            │
└──┴───────┴───┴────┴─────┴───┴────┴──────┘

┌─────────────────────────────────────────┐
│附表2：富邦產險                                                                   │
├──┬───────┬───┬────┬─────┬───┬────┬──────┤
│編號│保險契約名稱、│要保人│被保險人│保險金額  │受益人│保險生效│備註        │
│    │保單號碼      │      │        │          │      │        │            │
├──┼───────┼───┼────┼─────┼───┼────┼──────┤
│ 1  │家庭成員特定事│林雍昇│林雍昇、│各200萬元 │法定繼│96.1.1  │            │
│    │故傷害險0096KC│      │唐玉薰  │          │承人。│        │            │
│    │Q10404        │      │        │          │      │        │            │
├──┼───────┼───┼────┼─────┼───┼────┼──────┤
│ 2  │傷害保險      │林雍昇│林雍昇  │1,000 萬元│法定繼│96.4.29 │            │
│    │0796PPV00215  │      │        │          │承人  │        │            │
├──┼───────┼───┼────┼─────┼───┼────┼──────┤
│ 3  │傷害保險      │唐玉薰│唐玉薰  │1,000萬元 │法定繼│96.3.4  │            │
│    │0796PPV00102  │      │        │          │承人  │        │            │
└──┴───────┴───┴────┴─────┴───┴────┴──────┘
┌─────────────────────────────────────────┐
│附表3 ：臺灣人壽                                                                  │
├──┬───────┬───┬────┬─────┬───┬────┬──────┤
│編號│保險契約名稱、│要保人│被保險人│保險金額  │受益人│保險生效│備註        │
│    │保單號碼      │      │        │          │      │        │            │
├──┼───────┼───┼────┼─────┼───┼────┼──────┤
│ 1  │掌握人生變額萬│林雍昇│林雍昇  │500萬元   │唐玉薰│94.12.30│            │
│    │能壽險        │      │        │          │、林佩│        │            │
│    │00751457      │      │        │          │仙（順│        │            │
│    │              │      │        │          │位）  │        │            │
├──┼───────┼───┼────┼─────┼───┼────┼──────┤
│ 2  │真愛一世終身壽│林雍昇│林雍昇  │1萬元     │唐玉薰│95.2.16 │            │
│    │險            │      │        │          │、林佩│        │            │
│    │1003680760    │      │        │          │仙、林│        │            │
│    │              │      │        │          │厚權（│        │            │
│    │              │      │        │          │順位）│        │            │
├──┼───────┼───┼────┼─────┼───┼────┼──────┤
│ 3  │台壽投資型保險│唐玉薰│唐玉薰  │500 萬元  │林珮仙│94.1.3  │保單借款本息│
│    │（掌握人生變額│      │        │          │      │        │14,357 元   │
│    │萬能壽險）    │      │        │          │      │        │            │
│    │00324213      │      │        │          │      │        │            │
│    │              │      │        │          │      │        │            │
│    │              │      │        │          │      │        │            │
│    │              │      │        │          │      │        │            │
├──┼───────┼───┼────┼─────┼───┼────┼──────┤
│ 4  │台壽投資型保險│唐玉薰│唐玉薰  │壽險保額29│林雍昇│93.4.30 │保單貸款本息│
│    │（掌握人生變額│      │        │4 萬6,331 │      │        │33,393元    │
│    │萬能壽險附加長│      │        │元附加意外│      │        │            │
│    │安意外傷害附約│      │        │險保額200 │      │        │            │
│    │）00077588    │      │        │萬元      │      │        │            │
└──┴───────┴───┴────┴─────┴───┴────┴──────┘
┌─────────────────────────────────────────┐
│附表4 ：康健人壽                                                                  │
├──┬───────┬───┬────┬─────┬───┬────┬──────┤
│編號│保險契約名稱、│要保人│被保險人│保險金額  │受益人│保險生效│備註        │
│    │保單號碼      │      │        │          │      │、期間  │            │
├──┼───────┼───┼────┼─────┼───┼────┼──────┤
│ 1  │團體傷害保險  │林雍昇│林雍昇  │400萬元   │林胤丞│92.8.26 │            │
│    │TRKTW119614   │      │        │          │      │        │            │
├──┼───────┼───┼────┼─────┼───┼────┼──────┤
│ 2  │團體傷害保險  │林雍昇│林雍昇  │500萬元   │法定繼│94.9.22 │            │
│    │TRK3203050    │      │        │          │承人  │        │            │
├──┼───────┼───┼────┼─────┼───┼────┼──────┤
│ 3  │團體傷害保險  │唐玉薰│唐玉薰  │500萬元   │法定繼│94.9.22 │            │
│    │TRK3203000    │      │        │          │承人  │        │            │
├──┼───────┼───┼────┼─────┼───┼────┼──────┤
│ 4  │團體一年定期壽│唐玉薰│唐玉薰  │100萬元   │法定繼│93.12.13│            │
│    │險            │      │        │          │承人  │首次投保│            │
│    │TRKTW256575   │      │        │          │      │。      │            │
│    │              │      │        │          │      │95.12.13│            │
│    │              │      │        │          │      │起至96.1│            │
│    │              │      │        │          │      │2.13為期│            │
│    │              │      │        │          │      │1年。   │            │
├──┼───────┼───┼────┼─────┼───┼────┼──────┤
│ 5  │團體傷害保險  │唐玉薰│唐玉薰  │300萬元   │法定繼│95.12.13│            │
│    │TRKTW256577   │      │        │          │承人  │起為期1 │            │
│    │              │      │        │          │      │年。    │            │
└──┴───────┴───┴────┴─────┴───┴────┴──────┘
┌─────────────────────────────────────────┐
│附表5：中國人壽                                                                   │
├──┬───────┬───┬────┬─────┬───┬────┬──────┤
│編號│保險契約名稱、│要保人│被保險人│保險金額  │受益人│保險生效│備註        │
│    │保單號碼      │      │        │          │      │        │            │
├──┼───────┼───┼────┼─────┼───┼────┼──────┤
│ 1  │悠遊人生變額壽│許麗卿│林雍昇  │壽險保額  │唐玉薰│94.12.30│保誠人壽於98│
│    │險（附加1 年定│      │        │500 萬元  │、林詠│        │年6 月19日將│
│    │期意外傷害帳戶│      │        │附加意外險│千、林│        │業務員相關之│
│    │型保險附約）  │      │        │保額500 萬│珮仙（│        │主要部分業務│
│    │63127215      │      │        │元        │均分）│        │（包括業務員│
│    │              │      │        │          │      │        │招攬之保單）│
│    │              │      │        │          │      │        │移轉予中國人│
│    │              │      │        │          │      │        │壽。        │
├──┼───────┼───┼────┼─────┼───┼────┼──────┤
│ 2  │悠遊人生變額壽│唐玉薰│唐玉薰  │壽險保額  │林雍昇│94.12.30│            │
│    │險            │      │        │500 萬元  │、林珮│        │            │
│    │63206272      │      │        │附加意外險│仙（均│        │            │
│    │              │      │        │保額500 萬│分）  │        │            │
│    │              │      │        │元        │      │        │            │
└──┴───────┴───┴────┴─────┴───┴────┴──────┘
┌─────────────────────────────────────────┐
│附表6 ：全球人壽                                                                  │
├──┬───────┬───┬────┬─────┬───┬────┬──────┤
│編號│保險契約名稱、│要保人│被保險人│保險金額  │受益人│保險生效│備註        │
│    │保單號碼      │      │        │          │      │        │            │
├──┼───────┼───┼────┼─────┼───┼────┼──────┤
│ 1  │卓越變額萬能壽│林雍昇│林雍昇  │壽險保額  │唐玉薰│94.12.30│            │
│    │險（附加傷害保│      │        │500萬元。 │、林珮│        │            │
│    │險附約）      │      │        │傷害保險  │仙    │        │            │
│    │V002018750    │      │        │500萬元。 │      │        │            │
├──┼───────┼───┼────┼─────┼───┼────┼──────┤
│ 2  │卓越變額萬能壽│唐玉薰│唐玉薰  │壽險保額  │林雍昇│壽險部分│            │
│    │險（附加傷害保│      │        │500 萬元。│、林珮│94.12.30│            │
│    │險附約）      │      │        │傷害保險保│仙    │傷害保險│            │
│    │V002018780    │      │        │險額300 萬│      │部分95.1│            │
│    │              │      │        │元        │      │.19     │            │
│    │              │      │        │          │      │        │            │
└──┴───────┴───┴────┴─────┴───┴────┴──────┘
┌─────────────────────────────────────────┐
│附表7：國華人壽                                                                   │
├──┬───────┬───┬────┬─────┬───┬────┬──────┤
│編號│保險契約名稱、│要保人│被保險人│保險金額  │受益人│投保生效│備註        │
│    │保單號碼      │      │        │          │      │        │            │
├──┼───────┼───┼────┼─────┼───┼────┼──────┤
│ 1  │定期終身壽險  │林榮閣│林雍昇  │200萬元   │林胤丞│88.8.24 │            │
│    │C613903       │      │        │          │、林詠│        │            │
│    │              │      │        │          │千、林│        │            │
│    │              │      │        │          │雍戰（│        │            │
│    │              │      │        │          │均分）│        │            │
├──┼───────┼───┼────┼─────┼───┼────┼──────┤
│ 2  │安家保本型終身│許麗卿│林雍昇  │壽險保額  │林胤丞│88.7.12 │            │
│    │壽險（附加平安│      │        │300 萬元。│、林雍│        │            │
│    │保險）        │      │        │附加平安保│戰、許│        │            │
│    │H5031711      │      │        │險保額200 │麗卿、│        │            │
│    │              │      │        │萬元      │林詠千│        │            │
│    │              │      │        │          │（均分│        │            │
│    │              │      │        │          │）    │        │            │
└──┴───────┴───┴────┴─────┴───┴────┴──────┘
┌─────────────────────────────────────────┐
│附表8：南山人壽                                                                   │
├──┬───────┬───┬────┬─────┬───┬────┬──────┤
│編號│保險契約名稱、│要保人│被保險人│保險金額  │受益人│保險生效│備註        │
│    │保單號碼      │      │        │          │      │        │            │
├──┼───────┼───┼────┼─────┼───┼────┼──────┤
│ 1  │南山新康祥終身│許麗卿│林雍昇  │200萬元   │林榮閣│90.6.2  │保單借款本息│
│    │壽險C型       │      │        │          │、許麗│        │44,439元    │
│    │N819058308    │      │        │          │卿（均│        │            │
│    │              │      │        │          │分）  │        │            │
├──┼───────┼───┼────┼─────┼───┼────┼──────┤
│ 2  │南山新康祥終身│許麗卿│林雍昇  │100萬元   │林榮閣│90.6.29 │保單借款本息│
│    │壽險C 型      │      │        │          │、許麗│        │21,703元    │
│    │N819058311    │      │        │          │卿（均│        │            │
│    │              │      │        │          │分）  │        │            │
├──┼───────┼───┼────┼─────┼───┼────┼──────┤
│ 3  │南山康福20年期│許麗卿│林雍昇  │壽險保額  │許麗卿│87.2.10 │保單借款本息│
│    │繳費終身壽險（│      │        │200 萬元。│      │        │55,972元    │
│    │新人身意外傷害│      │        │意外傷害保│      │        │            │
│    │保險附約）    │      │        │險附約保額│      │        │            │
│    │N881498802    │      │        │1,025,641 │      │        │            │
│    │              │      │        │元        │      │        │            │
└──┴───────┴───┴────┴─────┴───┴────┴──────┘
┌─────────────────────────────────────────┐
│附表10：友邦人壽                                                                  │
├──┬───────┬───┬────┬─────┬───┬────┬──────┤
│編號│保險契約名稱、│要保人│被保險人│保險金額  │受益人│保險生效│備註        │
│    │保單號碼      │      │        │          │      │、期間  │            │
├──┼───────┼───┼────┼─────┼───┼────┼──────┤
│ 1  │美國人壽團體意│第一銀│林雍昇  │30萬元    │法定繼│95.12.8 │美商美國人壽│
│    │外傷害保險    │行    │        │          │承人  │午夜12時│保險股份有限│
│    │AIR805177F1   │      │        │          │      │起至96.6│公司已於98  │
│    │              │      │        │          │      │.8午夜12│年6 月1 日將│
│    │              │      │        │          │      │時止。  │其資產與負債│
│    │              │      │        │          │      │        │概括移轉予友│
│    │              │      │        │          │      │        │邦人壽，並更│
│    │              │      │        │          │      │        │名為友邦人壽│
│    │              │      │        │          │      │        │。          │
└──┴───────┴───┴────┴─────┴───┴────┴──────┘
┌─────────────────────────────────────────┐
│附表11：中華郵政                                                                  │
├──┬───────┬───┬────┬─────┬───┬────┬──────┤
│編號│保險契約名稱、│要保人│被保險人│保險金額  │受益人│保險生效│備註        │
│    │保單號碼      │      │        │          │      │        │            │
├──┼───────┼───┼────┼─────┼───┼────┼──────┤
│ 1  │郵局簡易人壽6 │唐玉薰│唐玉薰  │180萬元   │林珮仙│94.3.11 │            │
│    │年期吉利保險  │      │        │          │      │        │            │
│    │625725591     │      │        │          │      │        │            │
├──┼───────┼───┼────┼─────┼───┼────┼──────┤
│ 2  │郵局簡易人壽6 │林雍昇│林雍昇  │200 萬元  │林厚權│95.5.2  │            │
│    │年期吉利保險  │      │        │          │      │        │            │
│    │63229292      │      │        │          │      │        │            │
└──┴───────┴───┴────┴─────┴───┴────┴──────┘